【裁判字號】    88,上易,2349
【裁判日期】    890509
【裁判案由】    違反毒品危害防制條例
【裁判全文】
臺灣高等法院高雄分院刑事判決                  八十八年度上易字第二三四九號
    上訴人
    即被告  甲○○
右上訴人因違反毒品危害防制條例案件，不服臺灣高雄地方法院八十八年度易字第四
五七五號中華民國八十八年十月三十日第一審判決（起訴案號：臺灣高雄地方法院檢
察署八十八年度偵緝字第一四九五號，八十八年度偵字第一０五九號），提起上訴，
本院判決如左：
    主    文
原判決撤銷。
甲○○連續施用第二級毒品，累犯，處有期徒刑拾月。
扣案安非他命壹包（驗前毛重零點陸伍公克，驗後毛重零點陸零公克）沒收銷燬之；
玻璃球管壹支沒收。
    事    實
一、甲○○有違反槍砲彈藥刀械管制條例、違反麻醉藥品管理條例等多次前科，最近
    一次於民國八十六年十二月一日，因違反麻醉藥品管理條例案件，經臺灣高雄地
    方法院判處有期徒刑六月，如易科罰金，以三百元折算一日，於八十六年十二月
    二十九日判決確定，於八十七年九月十四日執行完畢。復於八十七年四月三十日
    ，因違反麻醉藥品管理條例案件，經臺灣高雄地方法院判處有期徒刑七月，因毒
    品危害防制條例公布施行，經檢察官及甲○○提起上訴後，由本院依職權裁定將
    其送勒戒處所觀察、勒戒後，認無繼續施用毒品之傾向，由本院於八十七年十月
    十三日以八十七年度上易字第一七０二號判決免刑確定在案。詎其仍不知悔改，
    又基於施用毒品之概括犯意，於八十八年六月十八日下午三時五分許起回溯二十
    四小時內之某時，在高雄縣鳳山市工協新村活動中心附近，以不詳方法施用第二
    級毒品安非他命一次，嗣於八十八年六月十八日下午二時四十分許，在高雄縣鳳
    山市工協新村活動中心前，為警查獲，並在其左手掌查扣得第二級毒品安非他命
    一包（驗前毛重０‧六五公克，驗後毛重０‧六０公克）；因其並未隨案移送，
    復承前開概括犯意，於八十八年九月十日下午五時五十分許起回溯二十四小時內
    之某時，在高雄縣鳳山市工協新村活動中心附近，以其所有之玻璃球管一具，施
    用第二級毒品安非他命一次，嗣於八十八年九月十日下午五時三十分許，在高雄
    縣鳳山市工協新村活動中心前，為警再度查獲，並在其右褲袋內扣得其所有，供
    施用毒品之器具玻璃球管一支（公訴人誤載為燈炮）。甲○○經警採其尿液送請
    高雄縣衛生局檢驗結果檢出甲基安非他命呈陽性反應，而由臺灣高雄地方法院檢
    察署檢察官聲請臺灣高雄地方法院以八十八年度毒聲字第五四九六號裁定送勒戒
    處所觀察、勒戒後，認有繼續施用毒品傾向。
二、案經高雄市政府警察局三民第二分局、高雄縣警察局鳳山分局分別移送臺灣高雄
    地方法院檢察署檢察官偵查起訴。
    理    由
一、右揭事實，業據上訴人即被告甲○○於本院及原審法院審理時坦承不諱，並有第
    二級毒品安非他命一包、玻璃球管一支扣案足資佐證。前開扣案之安非他命一包
    經送請高雄醫學院附設中和紀念醫院檢驗結果，確係甲基安非他命，此有該院八
    十八年七月六日編號Ｐ0000000號檢驗報告單一紙附卷可稽。而上訴人先
    後於八十八年六月十八日下午二時四十分許、八十八年九月十日下午五時三十分
    許，在高雄縣鳳山市工協新村活動中心前，為警查獲，經警分別採其尿液送請高
    雄市立凱旋醫院、高雄縣衛生局檢驗結果，均檢出甲基安非他命陽性反應，有高
    雄市立凱旋醫院八十八年七月九日高市凱醫檢字第００二一０號煙毒尿液檢驗成
    績書一紙、高雄縣生局八十八年九月十八日八八煙檢字第二一二七號煙毒尿液檢
    驗成績書一紙附卷可稽。又上訴人前於八十七年四月三十日因違反麻醉藥品管理
    條例案件，經原審法院判處有期徒刑七月，因毒品危害防制條例公布施行，經檢
    察官及上訴人提起上訴後由本院依職權裁定送勒戒處所觀察、勒戒後，認無繼續
    施用毒品之傾向，於八十七年十月十三日以八十七年度上易字第一七０二號判決
    免刑確定，有本院八十七年度上易字第一七０二號刑事判決、上訴人全國前案紀
    錄表各一份在卷可稽；其於判決免刑確定後五年內再犯毒品危害防制條例第十條
    第二項施用第二級毒品之罪，經原審法院以八十八年度毒聲字第五四九六號裁定
    送高雄看守所附設勒戒所觀察、勒戒後，認有繼續施用毒品傾向，亦有該所函送
    之證明書，及原審法院八十八年度毒聲字第七一四四號裁定書各一份附卷可參。
    事證明確，上訴人右揭犯行，洵堪認定。
二、查安非他命是毒品危害防制條例第二條第一項第二款所稱毒品；上訴人在此之前
    ，已因施用第二級毒品安非他命行為經本院裁定送觀察、勒戒後，認無繼續施用
    毒品傾向而判決免刑確定，業如前述，則其於該判決免刑確定後五年內，再度施
    用安非他命，經原審法院裁定送觀察、勒戒後，有繼續施用毒品傾向，依毒品危
    害防制條例第二十條第三項規定，上訴人所為，係犯毒品危害防制條例第十條第
    二項之施用第二級毒品安非他命罪；上訴人持有第二級毒品安非他命，並進而施
    用之，其持有之低度行為應為施用之高度行為所吸收，不另論罪。上訴人先後二
    次施用行為，時間緊接，犯罪構成要件相同，顯係出於概括之犯意為之，為連續
    犯，應依刑法第五十六條之規定以一罪論，並加重其刑。上訴人前曾於八十六年
    十二月間因違反麻醉藥品管理條例案件，經原審法院判處有期徒刑六月，如易科
    罰金，以三百元折算一日，於八十六年十二月二十九日判決確定，並於八十七年
    九月十四日執行完畢之事實，此有上訴人全國前案紀錄表在卷可按，其於執行完
    畢後五年之內再犯有期徒刑以上之本罪，係屬累犯，應依刑法第四十七條之規定
    遞加重其刑。
三、原審以上訴人罪證明確，予以論罪科刑，固非無見，惟查：(一)、本件扣案之玻璃
    球管，是上訴人在醫療器材行所購買，為其所陳明，且其形狀為一玻璃球狀物與
    吸管相連而成，已經本院當庭勘驗明確，是該玻璃球管並非專供施用毒品所用之
    物甚明，原審認該玻璃球管係專供施用毒品所用之物，尚有未洽。(二)、原判決對
    於上訴人係判處有期徒刑十月，依法不得易科罰金，惟於據上論結欄，誤引刑法
    第四十一條，亦有未洽。上訴人上訴意旨認原判決量刑過重，雖無足取，惟原判
    決既有上述可議，應予撤銷改判。爰審酌上訴人曾有多次麻藥前科，經執行完畢
    ，復因施用安非他命經依初次勒戒、觀察後無繼續施用傾向為免訴判決確定後，
    仍不知悔改警惕，猶繼續施用毒品，本不宜寬貸，惟念被告施用毒品係自戕行為
    及犯後已坦承犯行，態度良好等一切情狀，量處如主文所示之刑，以資懲儆。至
    於扣案安非他命一包（驗前毛重０．六五公克、驗後毛重０．六０公克），依毒
    品危害防制條例第二條之規定，為第二級毒品，不問屬於犯人與否，爰依毒品危
    害防制條例第十八條第一項前段之規定，予以宣告沒收銷燬之；而玻璃球管一支
    ，則為上訴人所有，且供施用毒品之器具，爰依刑法第三十八條第一項第二款規
    定，宣告沒收。
據上論斷，應依刑事訴訟法第三百六十九條第一項前段，第三百六十四條、第二百九
十九條第一項前段、毒品危害防制條例第十條第二項、第十八條第一項前段，刑法第
十一條、第五十六條、第四十七條、第三十八條第一項第二款，判決如主文。
本案經檢察官陳新慶到庭執行職務。
中        華        民        國      八十九    年      五    月    九  日
                              臺灣高等法院高雄分院刑事第七庭
                                  審判長法官  王光照
                                        法官  黃壽燕
                                        法官  黃仁松
右正本證明與原本無異。
不得上訴。
                                      書記官  郭蘭蕙
中    華    民    國     八十九     年       五       月    十  一      日
附錄本判決論罪法條：
毒品危害防制條第十條第二項：
施用第二級毒品者，處三年以下有期徒刑。
                                                                        Ｆ


司法院資訊處製作；財團法人民間司法改革基金會備份。
